【裁判字號】    98,重訴,52
【裁判日期】    980731
【裁判案由】    損害賠償
【裁判全文】
臺灣高雄地方法院民事判決              98年度重訴字第52號
原      告  甲○○
            丙○○
共      同  李昌明律師
訴訟代理人
被      告  乙○○
訴訟代理人  陳豐裕律師
被      告  吉南工業股份有限公司
法定代理人  戊○○
訴訟代理人  黃奉彬律師
上列當事人間請求損害賠償事件，經本院於民國98年7月14日言
詞辯論終結，判決如下：
    主      文
被告乙○○應各給付原告甲○○、丙○○新台幣參佰陸拾柒萬玖
仟陸佰肆拾參元及自民國九十八年四月一日起至清償日止按週年
利率百分之五計算之利息。
原告其餘之訴駁回。
訴訟費用由被告被告乙○○負擔。
本判決於原告各以新台幣壹佰貳拾萬元供擔保後得假執行，但被
告乙○○如各以新台幣參佰陸拾柒萬玖仟陸佰肆拾參元為原告供
擔保後免為假執行。
原告其餘假執行之聲請駁回。
    事實及理由
一、按訴狀送達後，原告不得將原訴變更或追加他訴，但有請求
    之基礎事實同一、不甚礙被告之防禦及訴訟之終結之情形者
    ，不在此限，民事訴訟法第255 條第1 項第2 、7 款定有明
    文。本件原告起訴時原以民法第242 條、226 條第1 項並合
    夥利益分配請求權等法律關係為其請求權基礎，嗣於本院審
    理中則另對被告乙○○追加合夥、委任契約債務不履行之損
    害賠償請求權為其備位之訴之訴訟標的，而被告乙○○就此
    雖表示為不同意，惟原告原即以被告乙○○意圖獨攬「鼎山
    夜市」之經營利益而與被告吉南工業股份有限公司（下稱吉
    南公司）配合為不續租之行為，因致損及合夥利益為由提起
    本訴，其於起訴時既已表明被告乙○○違反合夥出名人之締
    約義務，其據此對之另為債務不履行之備位請求，此二者之
    基礎事實尚屬同一，且此之追加亦不甚礙被告乙○○之防禦
    及訴訟之終結，揆諸上開規定，原告追加該債務不履行之損
    害賠償請求權為其請求權基礎，尚為法之所許，合先敘明。
二、本件原告起訴主張伊等於民國89年間共同出資成立合夥，並
    推由原告丙○○之配偶陳和男於同年12月10日向被告吉南公
    司承租其所有坐落高雄市○○區○○段第89、92地號土地以
    經營夜市攤販出租事業，雙方約定租期自90年1 月1 日起至
    93年6 月30日止並得續租，伊等在承租後即於其上花費新臺
    幣（下同）1 千餘萬元為填土整地而規劃為「鼎山夜市」經
    營，嗣於92年間租期將屆前，伊等因擔心被告吉南公司不予
    續租，而被告乙○○於經友人介紹後乃表示其與被告吉南公
    司負責人戊○○為叔姪關係，若由其出面，保證可以續租上
    開土地，惟其則要求不用出資加入合夥並享有一半之股權，
    伊等鑑於已投入鉅資，如無法續租將造成損失，遂同意被告
    乙○○之入夥要求，並由之於92年9 月10日出面與被告吉南
    公司續簽租約，且由伊等為該租約之連帶保證人，而雙方就
    此約定租期自93年7 月1 日起至96年6 月30日止，且訂有除
    出租人欲收回自用或出租其他行業外，承租人仍有經營本行
    業之優先承租權條款，詎被告乙○○見「鼎山夜市」規模越
    來越大，收益越來越豐，竟意圖獨攬「鼎山夜市」之經營利
    益，隨與被告吉南公司配合，由被告吉南公司於96年3 月19
    日寄發存證信函而通知被告乙○○將收回上開土地自用不再
    續租，被告乙○○則怠於主張租約所定優先承租權而任由被
    告吉南公司收回，且由被告吉南公司繼續在上開土地上經營
    「鼎山夜市」營利，而伊等與被告乙○○間之合夥關係原繫
    於上開土地上夜市之經營，只要該夜市持續經營，原合夥關
    係即繼續存在，而被告乙○○依合夥關係原有依民法第226
    條第1 項規定向被告吉南公司請求債務不履行損害賠償之義
    務，惟其竟袒護被告吉南公司而怠於請求，甚配合其為不續
    租之行為而損及合夥利益，伊等自得代位行使被告乙○○對
    被告吉南公司之債務不履行損害賠償請求權，再依合夥利益
    分配之法律關係請求被告乙○○給付上開款項，且被告乙○○原係受伊等之委任與授權而代表全體合夥人出面與被告吉
    南公司簽立租約，其自應依與伊等間自另成立之委任契約善
    盡委託履行事務之義務，今被告乙○○既違反委託而怠於行
    使優先承租權，對伊等自得對之請求債務不履行之損害賠償
    責任，而伊等與被告乙○○合夥之3 年內，每人每年就「鼎
    山夜市」之經營平均計可得分配3,679,643 元之合夥利益，
    為此爰依民法第242 條、22 6條第1 項並合夥利益分配請求
    權先位聲明求為判決：(一)、被告吉南公司應給付被告乙○○
    7,359,286 元及自起訴狀繕本送達之翌日起至清償日止按年
    息5%計算之利息，並由原告代為受領各3,679,643 元及前開
    利息；(二)、願供擔保請准宣告假執行，並依民法第226 條第
    1 項規定備位聲明求為判決：(一)、被告乙○○應分別給付原
    告甲○○、丙○○各,679,6 43 元及自追加暨準備書續一狀
    繕本送達之翌日起至清償日止按年息5%計算之利息；(二)、願
    供擔保請准宣告假執行。
三、被告吉南公司則以伊並不知原告是否與被告乙○○合夥經營
    鼎山夜市，被告乙○○與伊簽訂系爭租約時亦未表明其係合
    夥人之代表，其等間為如何之約定自為伊所不知，而伊於系
    爭租約屆期前已發函通知被告乙○○不再續租，惟被告乙○○於接獲存證信函後並未依租約第13、14條規定主張優先承
    租權，且系爭租約第13條規定之承租人續租條件，必須承租
    人在1 個月前為通知並得到伊之書面同意，承租人亦須具備
    與伊關係良好之要件，且承租條件必須另議始得為之，並非
    承租人為請求即必然可為續租，今承租人之被告乙○○既未
    依此為請求，且伊亦不受非契約當事人之原告嗣通知欲辦理
    續租事宜之拘束，伊與被告乙○○間之系爭租賃關係自已因
    租期屆滿而告消滅，伊於系爭租約自無違約之債務不履行情
    形可言，被告乙○○對伊亦無從為損害賠償之請求，且原告
    主張與被告乙○○之合夥關係已因該合夥經營夜市攤販出租
    事業目的之完成而消滅，原告亦無任何權限得代位被告乙○○向伊請求者，所為之主張自為無據等語為辯，並聲明求為
    判決駁回原告之訴及假執行之聲請，如受不利之判決，願供
    擔保請准免為假執行之宣告。
四、被告乙○○則以系爭租約租期屆滿是否得為續租，此取決於
    被告吉南公司之同意，且如其欲收回自用，依約即無優先承
    租權，而被告吉南公司已寄發存證信函表明決定收回自用而
    不同意續租，其於此即無違約可言，伊亦無權要求其為損害
    賠償者，且原告迄仍主張與伊之合夥關係現仍為存續中，則
    基於合夥事務可得請求之損害賠償係屬合夥財產，此依法應
    為公同共有而不得請求分析，原告自不得請求被告吉南公司
    向伊給付再由伊給付予原告，其代位主張即屬無據，另被告
    吉南公司於拒絕續租後，伊當然認已無優先承租之權利，且
    伊於收受存證信函後業轉知原告，原告亦表明會自行處理，
    嗣並因此發函予被告吉南公司要求續租，伊就此自不負債務
    不履行之責，其備位請求亦為無據等語為辯，並聲明求為判
    決駁回原告之訴及假執行之聲請，如受不利之判決，願供擔
    保請准免為假執行之宣告。
五、兩造不爭執之事項：
  (一)、原告丙○○之配偶陳和男於89年12月10日乃邀同葉木林為
      連帶保證人而出名與被告吉南公司（由總經理丁○○代為
      簽訂）簽立租賃契約，雙方約定由陳和男承租被告吉南公
      司所有坐落高雄市○○區○○段第89、92地號土地以經營
      夜市，租期自90年1 月1 日至93年6 月30日止，押金150
      萬元，並訂有「租期屆滿承租人如欲續租必須於一個月前
      通知出租人，並經出租人之書面同意，除出租人欲收回自
      用或出租其他行業外，若雙方關係仍然良好，承租人仍有
      經營本行業之優先承租權，但承租條件另議」之條款，後
      原告即依此而合夥於該處整地以經營「鼎山夜市」之出租
      事業。
  (二)、與被告吉南公司法定代理人具親族關係之被告乙○○於92
      年間乃出名入夥於原告之合夥關係（股權為1/2 ，其股權
      之半數由與被告吉南公司法定代理人具親族關係且為該公
      司會計之李美珠隱名合夥），並於前開租約屆期前之92年
      9 月10日由被告乙○○出名為承租人而與被告吉南公司（
      亦由總經理丁○○代為簽訂）簽訂租賃契約，租期自93年
      7 月1 日起至96年6 月30日止，押金150 萬元，並訂有同
      上開條件之優先承租條款，嗣被告吉南公司於96年3 月19
      日乃以存證信函通知被告乙○○欲收回上開土地自用而不
      再續租，被告乙○○將該存證信函交予原告後，原告則於
      96年4 月20日召開合夥股東會議（被告乙○○因就醫缺席
      ），原告2 人決議繼續承租，並擬由全體合夥股東具名續
      簽租約，原告2 人旋即委由律師發函予被告吉南公司（副
      本予被告乙○○）請求依租約第13條規定辦理續租事宜。
  (三)、原告2 人於96年10月4 日乃對被告吉南公司提起確認優先
      承租權存在之訴，後該訴於97年6 月30日乃經本院96年度
      訴字第2034號判決認原告非上開租賃契約之當事人而駁回
      其訴確定，原告迄未再行以其他形式提起確認優先承租權
      存在之訴。
  (四)、被告乙○○於96年11月27日乃以其與原告共同經營鼎山夜
      市期滿，原提押金經催請原告提領未果為由而以原告甲○○為提存物受取人向本院辦理清償提存，原告尚未領取。
  (五)、被告吉南公司於96年6 月30日上開租約租期屆滿後，乃仍
      以「鼎山夜市」為名自行經營夜市出租事業而公告重新登
      記攤位。
  (六)、原告與被告乙○○合夥期間之3 年內，每人每年可平均分
      配3,679,643 元之合夥利益。
六、本院就兩造必要爭點所為之判斷：
  (一)、被告吉南公司未為續約是否應負債務不履行之責任？
      本件原告固以被告吉南公司於系爭租約屆期前通知被告乙○○欲收回上開土地自用而不再續租等情已構成拒絕給付
      ，此即得類推適用給付遲延及給付不能之規定而應負債務
      不履行之損害賠償責任云云，惟此業為被告吉南公司所否
      認。查被告乙○○於92年間乃出名入夥於原告之合夥關係
      （股權為1/2 ，其股權之半數由與被告吉南公司法定代理
      人具親族關係且為該公司會計之李美珠隱名合夥），並於
      陳和男與被告吉南公司所定租約屆期前之92年9 月10日由
      其出名為承租人而與被告吉南公司簽訂租賃契約，租期自
      93年7 月1 日起至96年6 月30日止，並訂有「租期屆滿承
      租人如欲續租必須於一個月前通知出租人，並經出租人之
      書面同意，除出租人欲收回自用或出租其他行業外，若雙
      方關係仍然良好，承租人仍有經營本行業之優先承租權，
      但承租條件另議」條件之優先承租條款，嗣被告吉南公司
      於96年3 月19日乃以存證信函通知被告乙○○欲收回上開
      土地自用而不再續租，被告乙○○將該存證信函交予原告
      後，原告則於96年4 月20日召開合夥股東會議（被告乙○○因就醫缺席），原告2 人決議繼續承租，並擬由全體合
      夥股東具名續簽租約，原告2 人旋即委由律師發函予被告
      吉南公司（副本予被告乙○○）請求依租約第13條規定辦
      理續租事宜，後原告2 人於96年10月4 日乃對被告吉南公
      司提起確認優先承租權存在之訴，該訴於97年6 月30日乃
      經本院96年度訴字第2034號判決認原告非上開租賃契約之
      當事人而駁回其訴確定，原告迄未再行以其他形式提起確
      認優先承租權存在之訴均如上述，是系爭租約既係由被告
      乙○○與被告吉南公司簽訂，該契約之當事人自僅為其二
      者而不及於其他，且其相關之權利義務亦僅得由其等為行
      使或負擔，除有授權或其他有權代理之情形外，其他人所
      為之法律行為自不生效力，而系爭租約既定有優先承租權
      之條款，則除被告吉南公司有該約所定欲收回自用或出租
      其他行業，且雙方關係已然惡劣之情形外，其於承租人之
      被告乙○○踐行通知之請求程序後，即當然負有與之另議
      承租條件而為締約之義務，故被告吉南公司如無正當事由
      ，其另議新約之義務，並不因其預示拒絕履行即得免除，
      權利人之被告乙○○自仍得依約請求或據以起訴訴請確認
      該權利之存在以為續約，且被告吉南公司於預示拒絕後，
      亦可能因衡量違約之責任而於受請求後仍為契約之履行，
      而被告乙○○就此亦得為假處分之聲請以確保其承租權利
      之繼續行使而免受害，亦即被告吉南公司之預示「拒絕給
      付」，並不當然發生「給付不能」之效力至明，反之，如
      承租人之被告乙○○不為優先承租之請求，被告吉南公司
      就此自不負再為續約之義務，其等間之租賃關係，即於原
      約租期屆滿時消滅亦明，依此，契約當事人之被告乙○○
      於系爭租約屆期前之1 個月前既未依約踐行通知被告吉南
      公司辦理續約之事宜，且原告以其自己之名義致函被告吉
      南公司欲辦理續約事宜之通知，亦因其等並非契約之當事
      人，且亦未經被告乙○○之授權或表明代理之旨而不生已
      行使優先承租權意思表示之效力，系爭租約即因承租人之
      被告乙○○未為優先承租權的請求而應於租期屆滿時即告
      終止，且此並不因被告吉南公司知否原告與被告乙○○為
      合夥人而有異，則系爭租約既係因承租人之被告乙○○不
      為續租之請求而告終了，被告吉南公司對被告乙○○之不
      為續租，自無所謂違約之債務不履行者，且此亦不因其於
      先前業已預示不再續租，或於租期屆滿後同為原一出租行
      業而有異，被告乙○○對被告吉南公司因系爭租約之權義
      ，自無何債務不履行之損害賠償請求權存在，原告自亦因
      被告乙○○並無任何權利而得代位主張被告吉南公司給付
      債務不履行之損害者，原告主張自為無據。
  (二)、被告乙○○之不作為應否負負債務不履行之責任？
    (1)、被告乙○○與原告間之關係應依何法律關係為據？
        按「合夥人執行合夥之事務，應與處理自己事務為同一
        注意。其受有報酬者，應以善良管理人之注意為之。」
        、「第537 條至第546 條關於委任之規定，於合夥人之
        執行合夥事務準用之。」，民法第672 條、第680 條定
        有明文。原告丙○○之配偶陳和男於89年間乃出名與被
        告吉南公司簽立租賃契約（由總經理丁○○代為簽訂）
        而承租前開2 地號土地以經營夜市，租期至93年6 月30
        日止，並訂有同上揭條款之優先承租權，後原告即依此
        而合夥於該處整地以經營「鼎山夜市」之出租事業，又
        與被告吉南公司法定代理人具親族關係之被告乙○○於
        92年間乃出名入夥於原告之合夥關係（股權為1/2 ，其
        股權之半數由與被告吉南公司法定代理人具親族關係且
        為該公司會計之李美珠隱名合夥），並於前開租約屆期
        前之92年9 月10日由被告乙○○出名為承租人而與被告
        吉南公司簽訂系爭租約（亦由總經理丁○○代為簽訂）
        ，而原告與被告乙○○合夥期間之3 年內，每人每年可
        平均分配新台幣3,679,643 元整之合夥利益均如上述，
        而被告乙○○為入夥時並無任何出資乙情，此為被告乙○○所自陳，另原告係因被告吉南公司先前放風聲欲行
        賣地，其等因恐如此始同意讓被告乙○○無償入股等節
        ，亦經證人葉木林到庭證述在卷，是原告以原告丙○○
        之配偶陳和男向被告吉南公司所承租之上開土地為「鼎
        山夜市」之出租事業合夥時，原應已投入相當之準備、
        規劃、招商等事務所需之資金及精力，其等就嗣後該夜
        市之成功而隨之而來的豐厚報酬，除有特殊重大事由外
        ，衡之人情，自無願與無關或無功之人分享而不由其等
        獨享以攤平先前投入資金、辛勞之理，惟原告於上開租
        約將滿前，竟願分予無寸尺之功且未為任何出資之被告
        乙○○半數股權之鉅，此已與常情大違，且陳和男所訂
        上開租約原已訂有優先承租權之條款，如無除外情形，
        其自得再行出名請求被告吉南公司續約即可，並無另委
        無關合夥之他人為之之必要，然此續約竟係由非原約當
        事人之被告乙○○出名簽訂系爭租約，此亦違於租約簽
        訂之理，以該夜市出租之事業依前述係如此之豐厚，而
        原告在原得請求優先承租之情形仍願將半數利益拱手讓
        予與被告吉南公司法定代理人有親族關係之人坐插乾股
        ，衡情推之，應係被告吉南公司眼見該處收益豐厚而故
        欲就其續約予以刁難，原告為繼續承租，始以半數股權
        為得順利續約之代價而讓與被告乙○○，並因此始由與
        被告吉南公司法定代理人具親族關係之被告乙○○出面
        為續約較符事理，證人葉木林所述應與事實相符而堪採
        信，則被告乙○○為該合夥出名為系爭租約之簽訂，自
        係受有半數股權利益之分配為其報酬，且系爭租約之簽
        訂係該以上開2 土地為夜市經營之合夥最重要之事務，
        則被告乙○○既以取得半數股權為其出名續約之代價，
        其於此合夥事務之執行，依上開規定，自應以善良管理
        人之注意為之，並得準用委任章之上開規定以為其責任
        之依據至明。
    (2)、被告乙○○就系爭租約因屆期終了之消滅是否存有過失
        ？
        被告吉南公司於系爭租約屆期前之96年3 月19日乃以存
        證信函通知被告乙○○欲收回上開土地自用而不再續租
        ，被告乙○○將該存證信函交予原告後，原告則於96年
        4 月20日召開合夥股東會議（被告乙○○因就醫缺席）
        ，原告2 人決議繼續承租，並擬由全體合夥股東具名續
        簽租約，原告2 人旋即於同年4 月24日委由律師發函予
        被告吉南公司（副本予被告乙○○）請求依租約第13條
        規定辦理續租事宜，後原告2 人於96年10月4 日乃對被
        告吉南公司提起確認優先承租權存在之訴，該訴於97年
        6 月30日乃經本院96年度訴字第2034號判決認原告非上
        開租賃契約之當事人而駁回其訴確定已如前述，是如上
        述之被告乙○○原係以取得半數股權為其出名簽訂系爭
        租約之代價，其於此合夥續為取得土地以繼續夜市營運
        收取租金之最重要的事務執行，依法原應以善良管理人
        之注意為之，故其就系爭租約所定優先承租權之行使，
        自應妥善並適時地主張其權利以維合夥之利益，否則即
        有背信之虞，而被告乙○○於系爭租約屆期前受被告吉
        南公司通知不予續約後固已將之轉知原告，惟原告於翌
        日即召開合夥股東會議，且此亦應已為被告乙○○所知
        悉（會議記錄既記載其因就醫缺席，被告乙○○顯應已
        受通知），而被告乙○○縱不知該會議之結果，其至遲
        於原告在96年4 月24日寄發律師函予被告吉南公司請求
        依租約第13條規定辦理續租事宜而受副本之通知時，當
        已知悉原告欲行使優先承租權之意思無疑，以原告並非
        系爭租約之當事人而無得據該約定對被告吉南公司為續
        約之請求，被告乙○○為維全體合夥人之利益，其於租
        約屆期1 個月前，自有依約出名協助另有半數股權之原
        告向契約義務人之被告吉南公司為行使優先承租權意思
        表示之義務，其並不得任非契約當事人之原告自為無效
        之請求於不顧始符誠信，且此並不因被告吉南公司已預
        示拒絕續約或原告已以自己名義發函請求續約而有異，
        詎未為出資而空受半數股權之被告乙○○竟無視於此，
        在原告自行以律師函通知被告吉南公司行使優先承租權
        意思表示而因其等非契約當事人將不生催告效力之情形
        下亦不予補正或另予具名發函請求，且對無除外條件而
        拒不續約（見下述）之被告吉南公司亦未為任何如起訴
        等之主張權利作為，其任系爭租約因其不作為而屆滿，
        並由被告吉南公司因此而奪取原合夥之經營利益，其於
        此由其負責之最重要合夥事務顯未盡善良管理人之注意
        義務甚明，且以被告乙○○在無任何出資即可每年享有
        數百萬元甚為豐厚之合夥利益的情況下，其竟不主張得
        為主張之續約而甘願任該合夥唯一營運基礎之土地因租
        約屆期而遭地主收回且為自營同一事業，此無異無條件
        放棄唾手可得之鉅利而歸由被告吉南公司獨享，此顯與
        一般人情有重大違背，原告主張被告乙○○係曲意配合
        被告吉南公司之拒絕續約等語恐屬有據，被告乙○○就
        其受任事務應係故意或因重大過失而未盡其義務甚明。
    (3)、被告吉南公司應否履行續約之義務？
        被告吉南公司與被告乙○○所訂系爭租約乃訂有如前述
        內容之優先承租權條款，而被告吉南公司於96年6 月30
        日上開租約租期屆滿後，乃仍以「鼎山夜市」為名自行
        經營夜市出租事業而公告重新登記攤位已如上述，另被
        告吉南公司通知不為續租，原即係欲自己經營，該通知
        所謂之收回自用，於當時並未作任何規劃，而被告吉南
        公司在簽訂系爭租約時，並未告知收回自用一語有包括
        自營夜市之意等情，此亦經被告吉南公司總經理即負責
        簽訂系爭租約之證人丁○○到庭證述在卷，是被告吉南
        公司於簽訂系爭租約時，就該優先承租權條款所謂之「
        收回自用」之語既未告知承租人此有包括由其自營同一
        夜市生意之意，該語是否應含有此之意涵，自不得以被
        告吉南公司未公諸於外之意欲的內在意思而逕予限縮於
        此解釋，而該條款既係定除出租人「欲收回自用或出租
        其他行業外」之語，以此二者係併列聯立，且優先承租
        權條款一般均係因承租人須自就承租土地之重大改善或
        鉅資經營，為免其因租期過短而受回收困難之不利益始
        為約定，併契約誠信原則之考量（出租人因貪圖承租人
        之利益而故為阻撓以為自利等），該收回自用之解釋，
        自應排除出租人收回自營承租人所為夜市攤位出租事業
        之用途，以免出租人藉機豪取承租人之辛勞而為獲利自
        明，則被告吉南公司於預示拒絕續約時既無任何用途之
        規劃，其自無將之出租予他人以經營其他事業之情，而
        其既已謂係為自己經營同一事業而通知收回，嗣並確依
        此為之，然此係為該約條款所不容，另與被告乙○○與
        該公司負責人等均為親族關係而應無所謂關係不良之情
        形，被告吉南公司自無不履行系爭優先承租權之除外條
        件，其如受被告乙○○之優先承租請求，自須依約與之
        另議承租條件而為續約，此並不因其預示拒絕而有異，
        故被告乙○○如依約為其合夥向被告吉南公司為優先承
        租之請求或為起訴請求，被告吉南公司依約即應為議約
        之履行，該合夥就此即仍得續於上開土地為同一夜市攤
        位出租事業以為獲利自明。
    (4)、被告乙○○應為之賠償若干？
        末按「受任人因處理委任事務有過失，或因逾越權限之
        行為所生之損害，對於委任人應負賠償之責。」、「損
        害賠償，除法律另有規定或契約另有訂定外，應以填補
        債權人所受損害及所失利益為限。依通常情形，或依已
        定之計劃、設備或其他特別情事，可得預期之利益，視
        為所失利益。」，民法第544 條、第216 條定有明文。
        原告與被告乙○○合夥期間之3 年內，每人每年可平均
        分配3,679,643 元之合夥利益已如上述，而被告乙○○
        如依約為其合夥向被告吉南公司為優先承租之請求，被
        告吉南公司即應與之議約再訂新約，該合夥就此即仍得
        續於上開土地為同一夜市攤位出租事業以為獲利亦為前
        述，另被告吉南公司就上開土地與陳和男及被告乙○○
        前後所訂2 約，其內容除租金數額由每坪200 元調至42
        0 元外，餘之條件及文字均為相同乙節，亦有租賃契約
        書2 件在卷足憑，是被告吉南公司如經被告乙○○為續
        約之請求後既應與之再訂新約，以上開2 約之締結情形
        ，該新約至少當得再有3 年之租期應無異議，則原告等
        人之合夥依通常之情形，其等就上開土地亦當得為同一
        夜市攤位出租事業3 年以為獲利，此諸攤位登記費、權
        利金等收益，自應為該合夥之可得預期之利益，今為該
        合夥受任人之被告乙○○就其應負責處理之優先承租權
        之行使事務既故不為之或因過失而未注意行使以致系爭
        租約到期而無從續約，依上開規定，其就此自應對委任
        人之原告負賠償之責，且此請求權因係因委任關係而生
        而為獨立於合夥利益分配請求權之外，原告即得據此自
        為請求，而原告與被告乙○○為合夥期間之3 年內每人
        每年既可平均分配3,679,643 元之合夥利益，在該夜市
        並無其他特殊失利之情形下，且被告乙○○亦未舉證證
        明該夜市登記攤販有鉅減之事實，除其地租可能會因另
        議而有昇降之情外，此數額自得據為原告因該合夥未為
        續約所失利益之計算依據，則原告主張其各人至少因此
        即受損3,679,643 元（即僅合1 年之合夥利益）自屬有
        據，被告乙○○所辯並無足採。
七、綜上所述，被告吉南公司就系爭租約未為續約乙節並不負債
    務不履行之賠償責任，原告並無從代位被告乙○○而對之請
    求賠償，而原係以取得半數股權為其出名簽訂系爭租約之代
    價，其為合夥續約以取得土地繼續夜市營運之委任事務執行
    ，依法應以善良管理人之注意為之，惟被告乙○○在被告吉
    南公司並無拒絕優先承租請求條件之情形，竟故意或因重大
    過失而盡其義務，其就委任人之原告自負有賠償賠償之責，
    而原告就該夜市攤位出租之事業每人每年原得受有3,679,64
    3 元之預期利益，從而原告依委任之債務不履行請求權請求
    被告乙○○應分別給付其各該金額及其遲延利息，依法即屬
    有據而應予准許，其等逾此範圍外之請求則為無據，自應併
    予駁回。
八、本件兩造均陳明願供擔保請准為假執行或免為假執行之宣告
    ，經核原告勝訴部分均無不合，爰分別酌定相當之擔保金額
    准許之，至原告敗訴部分，其假執行之聲請即失所依附，應
    予駁回。又本件為判決基礎之法律關係已臻明確，兩造其餘
    之攻擊防禦方法核與判決結果不生影響，毋庸一一論列，併
    此敘明。
九、據上論結，本件原告之訴為一部有理由、一部無理由，合依
    民事訴訟法第79條、第85條第1 項、第390 條第2 項、第39
    2 條，判決如主文。
中    華    民    國    98    年    7     月    31    日
                        民事第一庭    法  官  黃宏欽
正本係照原本作成。
如不服本判決，應於送達後20日內，向本院提出上訴狀並表明上
訴理由，如於本判決送達前提起上訴者，應於判決送達後10日內
補提上訴理由書（須附繕本）。
中    華    民    國    98    年    7     月    31    日
                                書記官  陳心儀


司法院資訊處製作；財團法人民間司法改革基金會備份。
